【裁判字號】    97,訴,808
【裁判日期】    970916
【裁判案由】    違反毒品危害防制條例
【裁判全文】
臺灣新竹地方法院刑事判決               97年度訴字第808號
    公  訴  人  臺灣新竹地方法院檢察署檢察官
    被      告  甲○○
                          巷1.
                        （現因另案在臺灣新竹監獄執行中）
上列被告因違反毒品危害防制條例案件，經檢察官提起公訴（97
年度毒偵字第1409號），本院依簡式審判程序判決如下：
    主  文
甲○○施用第一級毒品，處有期徒刑柒月。
    事  實
一、甲○○(1)前於民國91年間，因施用毒品案件，經臺灣台中地
    方法院以91年度毒聲字第2669號裁定送觀察、勒戒後，認無
    繼續施用毒品傾向，而於91年10月9日觀察勒戒執行完畢而
    釋放，由臺灣台中地方法院檢察署檢察官以91年度毒偵字第
    2969號為不起訴處分確定。(2)又於上開觀察勒戒執行完畢後
    5年內，即於96年5月26日13時10分許採尿時起往前回溯26小
    時內之某時許，因施用第一級毒品犯行，經本院於96年10月
    25日以96年度訴字第576號判處有期徒刑6月確定，現執行中
    。
二、甲○○仍不知悔改，另基於施用第一級毒品海洛因之犯意，
    於97年5月17日晚上某時，在新竹縣竹北市○○路253巷16弄
    16號之住處內，以注射針筒將海洛因注射入體內之方式，施
    用第一級毒品海洛因1次。嗣為警於97年5月18日下午1時30
    分許，在上開住處查獲。
三、案經新竹縣警察局竹北分局報請臺灣新竹地方法院檢察署檢
    察官偵查起訴。
    理  由
甲、程序部分：
    本件被告甲○○所犯施用毒品罪，係非死刑、無期徒刑、最
    輕本刑為3年以上有期徒刑之罪，被告於本院準備程序進行
    中，就被訴事實為有罪之陳述，經本院合議庭認合於刑事訴
    訟法第273條之1第1項之規定，裁定進行簡式審判程序，合
    先敘明。
乙、實體部分：
一、訊據被告甲○○對於事實二所載犯罪事實，於本院準備程序
    、審理中均自白認罪，而被告為警查獲所採集之尿液（代號
    為北97195），經送詮昕科技股份有限公司檢驗結果，呈海
    洛因經人體代謝後之嗎啡陽性反應，此有真實姓名代號對照
    表、詮昕科技股份有限公司於97年6月4日出具之濫用藥物尿
    液檢驗報告附卷可稽（見毒偵字第1409號偵查卷第8、9頁）
    。是認被告上開自白內容應與事實相符，其施用第一級毒品
    海洛因犯行，堪予認定。
二、按(一)施用第一、二級毒品為犯罪行為，毒品危害防制條例第
    10條定有處罰明文。故施用第一、二級毒品者，依前揭規定
    本應科以刑罰。惟基於刑事政策，對合於一定條件之施用者
    ，則依同條例第20條、第23條之規定，施以觀察、勒戒及強
    制戒治之保安處分。(二)毒品危害防制條例於民國92年7月9日
    修正公布，自93年1月9日施行，其中第20條、第23條將施用
    毒品之刑事處遇程序，區分為「初犯」及「5年內再犯」、
    「5年後再犯」。依其立法理由之說明：「初犯」，經觀察
    、勒戒或強制戒治後，應為不起訴處分或不付審理之裁定；
    經觀察、勒戒或強制戒治執行完畢釋放後，「5年內再犯」
    者，因其再犯率甚高，原實施之觀察、勒戒及強制戒治既已
    無法收其實效，爰依法追訴或裁定交付審理。至於經觀察、
    勒戒或強制戒治執行完畢釋放後，「5年後再犯」者，前所
    實施之觀察、勒戒或強制戒治已足以遮斷其施用毒品之毒癮
    ，為期自新及協助其斷除毒癮，仍適用「初犯」規定，先經
    觀察、勒戒或強制戒治之程序。從而依修正後之規定，僅限
    於「初犯」及「5年後再犯」二種情形，始應先經觀察、勒
    戒或強制戒治程序。倘被告於5年內已再犯，經依法追訴處
    罰，縱其第3次（或第3次以上）再度施用毒品之時間，在初
    犯經觀察、勒戒或強制戒治執行完畢釋放5年以後，已不合
    於「5年後再犯」之規定，且因已於「5年內再犯」，顯見其
    再犯率甚高，原實施觀察、勒戒或強制戒治，已無法收其實
    效，即應依該條例第10條處罰（最高法院95年度第7次刑事
    庭會議決議參照）。準此，茍被告其施用毒品之犯行，前經
    觀察、勒戒或強制戒治執行完畢後，5年內曾因再施用毒品
    之行為，而經法院判處刑罰之處遇程序確定者，縱其係於觀
    察、勒戒或強制戒治執行完畢5年後再為本案施用毒品，應
    認屬「再犯」之範疇，直接適用刑罰處遇之程序。經查，被
    告(1)前於91年間，因施用毒品案件，經臺灣台中地方法院以
    91年度毒聲字第2669號裁定送觀察、勒戒後，認無繼續施用
    毒品傾向，而於91年10月9日觀察勒戒執行完畢而釋放，由
    臺灣台中地方法院檢察署檢察官以91年度毒偵字第2969號為
    不起訴處分確定。(2)又於上開觀察勒戒執行完畢後5年內，
    即於96年5月26日13時10分許採尿時起往前回溯26小時內之
    某時許，因施用第一級毒品犯行，經本院於96年10月25日以
    96年度訴字第576號判處有期徒刑6月確定等情，有臺灣高等
    法院被告前案紀錄表、在監在押全國紀錄表在卷可按，被告
    既於91年10月9日觀察勒戒執行完畢後之5年內再犯上開(2)所
    示之施用毒品案件，是其於觀察勒戒執行完畢而釋放後之5
    年後再犯本案施用第一級毒品犯行，徵諸前開最高法院95年
    度第7次刑事庭會議決議意旨，自應依法予以論罪科刑。
三、論罪科刑
（一）核被告甲○○所為，係犯毒品危害防制條例第10條第1項
      之施用第一級毒品罪。其持有第一級毒品海洛因之低度行
      為，為施用第一級毒品海洛因之高度行為所吸收，不另論
      罪。
（二）爰審酌被告無視法令之禁止，前已因施用毒品案件，經裁
      定觀察勒戒後，仍施用足以導致精神障礙及生命危險之成
      癮性毒品，顯無悔改之意，兼以施用毒品所生危害以自戕
      健康為主，及其犯後坦承犯行等一切情狀，量處如主文所
      示之刑。
三、據上論斷，應依刑事訴訟法第273條之1第1項、299條第1項
    前段，毒品危害防制條例第10條第1項，刑法第11條前段，
    判決如主文。
本案經檢察官洪裕翔到庭執行職務。
中    華    民    國    97    年    9     月    16    日
                          刑事第三庭法    官    黃美文
以上正本證明與原本無異。
如不服本判決應於收受本判決後10日內向本院提出上訴書狀，其
未敘述上訴理由者，並得於提起上訴後10日內向本院補提理由書
狀 (均須按他造當事人之人數附繕本)「切勿逕送上級法院」。
中    華    民    國    97    年    9     月    16    日
                                    書 記 官     陳怡芳
附錄本案論罪科刑法條全文：
毒品危害防制條例第10條第1項：
施用第一級毒品者，處6月以上5年以下有期徒刑。


司法院資訊處製作；財團法人民間司法改革基金會備份。
